【裁判字號】    94,易,1091
【裁判日期】    950727
【裁判案由】    毒品危害防制條例
【裁判全文】
臺灣士林地方法院刑事判決
公  訴  人  臺灣士林地方法院檢察署檢察官
被      告  甲○○
上列被告因違反毒品危害防制條例案件，經檢察官提起公訴（94
年度毒偵字第1659號），本院判決如下：
    主  文
本件免訴。
    事  實
一、公訴意旨略以：甲○○於民國90年10月間因違反毒品危害防
    制條例案件，經台灣雲林地方法院判處有期徒刑8 月確定，
    並甫於92年9 月9 日執行完畢。又甲○○於90年10月間因施
    用第2 級毒品，經台灣雲林地方法院裁定送強制戒治，於91
    年4 月12日釋放出所，並於91年12月6 日強制戒治期滿，其
    又於93年12月下旬，因施用第2 級毒品安非他命，於94年8
    月29日經本院以以94年度易字第394 號判決處有期徒刑10月
    （於94 年10 月7 日確定，尚未執行）。詎其仍不知悔改，
    於強制戒治期滿釋放後5 年內，另行基於施用第2 級毒品安
    非他命之犯意，於94年8 月14日19時許，在其台北縣淡水鎮
    ○○街24號2樓 居所內，以火烤安非他命玻璃球吸食器之方
    式，施用第2級 毒品安非他命，嗣於同日21時10分許，因案
    通緝為警在台北縣淡水鎮○○街34巷口查獲，並扣得第2 級
    毒品安非他命1 小包（淨重3.0 公克），因認被告係犯毒品
    危害防制條例第10條第2 項之施用第2 級毒品罪嫌。
二、按案件曾經判決確定者，應諭知免訴之判決，刑事訴訟法第
    302 條第1 款定有明文。此項確定判決既判力之原則，不論
    實質上之一罪，或連續犯、牽連犯、想像競合犯等裁判上之
    一罪，其一部事實已經判決確定者，對於構成一罪之其他部
    分，均有其適用，此乃基於審判不可分之關係，在審理事實
    之法院，就全部犯罪事實，依同法第267 條之規定，本應予
    以審判，故其判決確定之效力，應及於全部之犯罪事實，是
    既判力對於時間效力之範圍，係以最後審理事實法院之宣示
    判決日為判斷之標準。再按諸司法院大法官釋字第47號解釋
    ，應以先確定者為有既判之拘束力，後確定者，應為免訴之
    諭知，最高法院47年臺非字第42號判例、85年臺非字第348
    號判決闡釋甚明。
三、經查，被告上開施用安非他命之犯行，業據被告審理中坦承
    不諱，且被告為警查獲時所採之尿液，經送台灣檢驗科技股
    份有限公司以氣相層析質譜儀法檢驗結果，呈安非他命類陽
    性反應，有上開科技公司94年9月8日報告編號CH/2005/8106
    6 號濫用藥物尿液檢驗報告書1 紙在卷可按，復有扣案之安
    非他命1 包可證，而該安非他命1 包（淨重3.0 公克）經台
    北縣政府警察局淡水分局以聯勤204 廠製造之煙毒品檢驗A
    包試劑初步檢驗結果，亦呈安非他命反應，有該分局初步鑑
    驗報告單1 紙附卷可稽。從而，被告前開施用第2 級毒品之
    犯行堪以認定。
四、又被告前於93年12月20日某時，因施用安非他命，經本院於
    94年8 月29日，以94年度易字第394 號判決處有期徒刑10月
    ，並於94年10月7 日確定，有該案刑事判決、臺灣高等法院
    被告前案紀錄表各1 紙在卷可考，是該判決之既判力應延展
    至最後事實審宣示判決日即94年8 月29日前之事實。而被告
    行為後，刑法第56條連續犯之規定，業於94年2 月2 日修正
    公布刪除，並於95年7 月1 日施行，則被告之犯行，因行為
    後新法業已刪除連續犯之規定，此刪除雖非犯罪構成要件之
    變更，但顯已影響行為人刑罰之法律效果，自屬法律有變更
    ，依新法第2 條第1 項規定，比較新、舊法結果，仍應適用
    較有利於被告之行為時法律即舊法論以連續犯（最高法院95
    年第8 次刑事庭會議決議參照）。另刑法上之連續犯，以主
    觀方面基於概括之犯意為必要，茍行為人數個犯行係時間緊
    接，以相同手法違犯同一構成要件，即應認為係基於概括之
    犯意為之，尤以毒品具有生理上之成癮性，與心理上之依賴
    性，戒絕不易，施用毒品者若於短期間內多次施用，衡情均
    係基於概括犯意為之。故被告雖於偵查中供稱：前次是93年
    12月吸的，因為伊爸媽離婚，且工作不太順利，所以才臨時
    起意又吸食安非他命，這次吸食跟前面沒有關係，是臨時起
    意吸的等語，然除被告於偵查中之供稱外，依卷內資料查無
    其他積極證據足認被告係於前案施用毒品犯行後，另行起意
    再犯本件施用毒品之罪嫌，而被告於本院審理中則辯稱：伊
    當時都是連續在施用，也不曉得為什麼在檢察官那邊要這麼
    講等語（見本院95年7 月13日審判筆錄第2 頁），經核該等
    供述與一般吸毒者因具有生理上之成癮性，與心理上之依賴
    性，戒絕不易，故施用毒品者均會於一定期間內不斷、陸續
    施用之常情相符，而可採信。是本件被告自白其於94年8 月
    14日之施用安非他命犯行（亦即本件起訴犯罪事實）與上開
    本院94年度易字第394 號確定判決所認定之施用安非他命犯
    行，時間密接，犯罪方法及構成要件均相同，衡情被告在相
    近之時間多次施用第2 級毒品，應係基於同一毒品心理依賴
    不斷陸續施用，顯係基於概括之犯意反覆為之，應屬連續犯
    無疑。故本案公訴意旨所指犯罪事實，與前揭被告已判決確
    定之犯行，有連續犯之裁判上一罪關係，核屬同一案件，應
    為前案確定判決效力之所及，衡諸首揭規定及說明，爰不經
    言詞辯論，逕為免訴判決之諭知。
據上論斷，應依刑事訴訟法第302條第1款、第307條，刑法第2條
第1項，判決如主文。
中    華    民    國    95    年    7     月    27    日
                  刑事第四庭審判長法  官    謝靜恒
                                  法  官    高雅敏
                                  法  官    許碧惠
以上正本證明與原本無異。
如不服本判決，應於判決送達後10日內，向本院提出上訴狀。
                                  書記官    徐仁豐
中    華    民    國    95    年    7     月    27    日


司法院資訊處製作；財團法人民間司法改革基金會備份。
